【裁判字號】    97,上,66
【裁判日期】    970429
【裁判案由】    拆屋還地
【裁判全文】
臺灣高等法院臺中分院民事判決            97年度上字第66號
上  訴  人    戊○○
訴訟代理人    洪錫欽律師
              陳姿君律師
複  代理人    蔡宜宏律師
被上訴  人    丙○○
              丁○○
              乙○○
              甲○○
共      同
訴訟代理人    林豐順律師
上列當事人間請求拆屋還地事件，上訴人對於中華民國96年12月
18日臺灣臺中地方法院95年度訴字第2522號第一審判決提起上訴
，本院於97年4月15日言詞辯論終結，判決如下：
    主  文
上訴駁回。
原判決主文第2項應變更為上訴人戊○○應自民國 93年1月1日起
至交還土地之日止，按年給付被上訴人各新台幣6000元。
第二審訴訟費用由上訴人負擔。
    事實及理由
一、被上訴人主張：
  (一)坐落台中市○○區○○段 300地號土地為被上訴人與他人共
    有，並經共有人協議，由被上訴人分管一部份土地。兩造之
    被繼承人前就被上訴人分管部分之土地有租賃關係，原審被
    告張添發之祖父並於如原判決附圖所示 B部分土地上建築門
    牌台中市西屯區西林巷 4號房屋。嗣後，被上訴人與張添發
    於86年12月12日訂立租賃契約書，將系爭土地租予張添發，
    租期由87年1月1日起至87年12月31日止。又張添發前雖為三
    七五減租之佃農，惟被上訴人已按法律規定給予補償而終止
    三七五租約在案。張添發於取得補償費後，亦在附近購地興
    建房屋，並已搬離系爭房屋，目前系爭房屋均無人居住。前
    開租賃期間屆滿後，被上訴人又於89年3月8日與張添發簽訂
    租賃契約，租期自89年1月1日起至92年12月31日止，每年租
    金新台幣（下同） 2萬4000元。租金均由張添發以郵寄支票
    或交付現金方式交予被上訴人丙○○，並由被上訴人丙○○
    代表收受後，再將租金分交給其他出租人即被上訴人丁○○
    、乙○○及甲○○。迨租期屆滿後，被上訴人丙○○不續租
    予張添發之意思，係經被上訴人丁○○、乙○○及甲○○之
    同意，並由其等授權為之。
  (二)張添發承租系爭土地之期限業已屆滿，經被上訴人向伊表示
    不再續租，依民法第450條第1項、第767條及第821條之規定
    ，兩造間之租賃關係已於92年12月31日消滅，張添發無權占
    有系爭土地，自應將其如原判決附圖所示 B部分之系爭房屋
    拆除，並將土地返還被上訴人及共有人全體。又兩造租賃關
    係既已消滅，張添發與上訴人仍繼續占有系爭土地，自屬侵
    害被上訴人及共有人全體之土地所有權，並獲有相當於租金
    之利益，故依民法第 179條及第184條第1項之規定，請求上
    訴人給付自93年1月1日起至交還土地之日止，相當於租金之
    損害金。
  (三)系爭89年3月8日簽訂之租賃契約第4條第5款明定租賃期滿，
    除經被上訴人同意續租外，上訴人應即遷還。被上訴人未同
    意續租，且租約到期後，未曾再向張添發收取租金，租賃關
    係應於租約屆滿時消滅。至於被上訴人與張添發之86年間租
    賃契約，雖曾載明於租期到期，經雙方無條件繼續出租等語
    。惟嗣後之89年房屋租賃契約書，並無該條約定之內容。再
    者，上訴人雖辯稱張添發已於91年2月1日將系爭房屋移轉予
    上訴人云云。然被上訴人與張添發間之租賃關係，已於92年
    12月31日到期而消滅，被上訴人未再同意續約，雖張添發曾
    以其名義於 95年7月21日以郵局存證信函寄送租金予被上訴
    人，然被上訴人於同月27日予以退回，又張添發並未將系爭
    建物移轉予其子戊○○之事實告知被上訴人，被上訴人於本
    件訴訟中，始知悉此事。況張添發雖於租賃期間之91年2月1
    日將系爭房屋所有權移轉予上訴人，然上訴人於系爭租賃契
    約期滿後亦未曾與被上訴人簽訂租賃契約，是兩造間並無不
    定期租賃關係存在。
  (四)依租賃契約書第4條第2款規定：「未經甲方同意，乙方不得
    將租賃物全部或一部分轉租、出租、出借、頂讓，或以其他
    變相方法由他人使用房屋」。張添發未經被上訴人之同意，
    擅自將租賃物轉讓給上訴人，已屬違約。揆諸民法第 426條
    之 1立法理由為：「房屋所有權移轉時，實務上認為除當事
    人有禁止轉讓房屋之特約外，應推定基地出租人於立約時，
    即已同意租賃權得隨建築物而移轉於他人‧‧‧」之反面解
    釋，本件兩造租賃契約已明定，未經被上訴人同意不得將租
    賃物轉讓，故上訴人並無權取得租賃權。又租用基地建築房
    屋，承租人房屋所有權移轉時，其基地租賃契約，對於房屋
    受讓人應繼續存在，此雖為法定租賃權，具有債權物權化之
    效力。然其本質上仍為債權，是租賃權之讓與，非經承租人
    或房屋受讓人通知出租人，對於出租人不生效力。張添發於
    93、94、95年均以其名義寄 2萬4000元之即期支票給被上訴
    人丙○○作為租金，嗣經被上訴人丙○○委請律師發函予以
    退回。依經驗法則，如非張添發 96年1月25日在原審提出答
    辯狀（三）被證三，則外人根本無從得知張添發已將房屋移
    轉給上訴人。
  (五)按當事人於簽訂租賃契約之際，訂明期滿後絕不續租，或續
    租應另訂契約者，應有阻止續約之效力，最高法院55年台上
    字第 276號著有判例。本件租賃契約書第4條第5款即有此種
    約定。是張添發欲續租時，自應經被上訴人同意，否則即無
    繼續使用收益之權，亦不成立不定期之租賃關係。
  (六)按無法律原因而受利益，致他人受損害者，應返還其利益，
    其請求返還之範圍應以對方所受利益為度，而無權利佔有他
    人土地，可獲得相當租金之利益為社會通常之觀念，最高法
    院61年台上字第1695號著有判例。被上訴人與張添發之89年
    3月8日租賃契約租金為2萬4000元，上訴人於 92年2月1日取
    得系爭房產之事實上處分權，被上訴人與張添發89年簽訂之
    租賃契約，業於92年12月31日期限屆滿而消滅，故上訴人自
    93年1月1日起無權占有被上訴人所分管之原判決附圖 B所示
    之土地，其無法律關係而受有利益。從而被上訴人自得依據
    不當得利之法律關係請求上訴人自93年1月1日起至交還土地
    日止，按年給付2萬4000元，被上訴人4人應有部分均相同，
    是上訴人應按年給付被上訴人各6000元。
二、上訴人則以：
  (一)系爭土地自日據時代起，已由張添發之祖父張阿番租佃耕作
    ，依當時習慣，應由地主提供土地而由佃農建屋居住，張阿
    番依據慣例由地主提供系爭土地建屋住居。張阿番過世後，
    即由其子張阿福續為耕作，並與子女住居於系爭土地上。迨
    台灣光復後，政府施行農地三七五減租政策，進而推行耕者
    有其田，實施農地放領政策，因系爭土地當時作業疏失，未
    辦理放領，故依循舊例給付租金。
  (二)張添發已於91年2月1日將系爭房屋贈與予其子戊○○，並曾
    口頭告知被上訴人，依民法第426條之1規定，系爭房屋既已
    移轉予戊○○，系爭土地之租賃契約即移轉予戊○○，故被
    上訴人為終止租約之意思表示應向戊○○為之。因租期屆滿
    後即92年12月31日，被上訴人並未向戊○○為終止租賃契約
    之意思表示，戊○○仍繼續就該土地為使用收益，依民法第
    451 條之規定，被上訴人與上訴人戊○○就系爭土地間成立
    不定期之租賃契約。
  (三)系爭土地之租賃契約係由被上訴人共同出租於上訴人，然僅
    被上訴人之一丙○○對上訴人為反對續租之意思表示。故不
    論系爭土地之租賃契約係存於被上訴人與張添發間或被上訴
    人與上訴人戊○○間。既然其他被上訴人丁○○、乙○○及
    甲○○未向張添發或戊○○為反對續租之意思表示，而上訴
    人於租期屆滿後，繼續使用收益該土地，則被上訴人與張添
    發或上訴人間，即存有不定期租賃契約。是以，上訴人本於
    租賃契約使用系爭土地，並非無權占有。
  (四)張添發之祖父向被上訴人之先祖租地建屋居住，世代相承。
    嗣被上訴人繼承系爭土地，向張添發表示應書立書面契約為
    憑，被上訴人為取得張添發之信任，在86年間之租賃契約書
    中，特別加註第 9條約定：本租賃期間到期，經雙方同意無
    條件繼續出租絕無異議等語。張添發始與被上訴人簽訂租賃
    契約。至89年間，被上訴人持房屋租賃契約書，並在首頁特
    別寫明張日通遺產，張添發認為其與前次之租約相同，故仍
    循舊例簽約。因系爭土地由張添發之先祖向被上訴人之先祖
    租地建屋居住於上，被上訴人繼承系爭土地後，張添發與上
    訴人戊○○仍循舊例給付租金繼續而居住其上，足見系爭租
    賃關係與一般租賃情形不同，系爭房屋租賃契約屬於土地租
    賃性質，並非房屋之租賃。
  (五)又就租賃契約第 4條禁止轉租之規定，上訴人主張是物權的
    移轉，並不在租賃契約第 4條禁止轉租之規定內。是張添發
    已於91年2月1日將系爭房屋事實上處分權移轉於上訴人。依
    民法第426條之1規定，上訴人取得系爭土地承租人之地位不
    因張添發有無通知出租人而有所不同。原判決認定張添發將
    系爭房屋之事實上處分權移轉於上訴人時，應將移轉之事實
    通知被上訴人，始生承租人地位移轉予上訴人之效力，該見
    解顯然增加法律所無之限制，顯有適用法律錯誤之不當。
  (六)本件為被上訴人 4人出租予張添發，惟僅被上訴人丙○○對
    張添發為反對續租之意思表示，其他出租人未向上訴人為反
    對續租之意思表示，上訴人租期屆滿後繼續使用收益系爭土
    地，則被上訴人等與上訴人間仍有不定期租賃契約。
  (七)被上訴人主張上訴人應返還佔用土地相當於租金之不當得利
    ，惟該租金給付應屬可分，依最高法院88年度台上字第1341
    號判決意旨，各共有人僅得按其應有部分，請求返還。原判
    決依照被上訴人起訴請求之聲明，命上訴人應自93年1月1日
    起至交還土地日止，按年給付被上訴人及其他共有人全體 2
    萬4000元，顯與前揭判決意旨相違，適用法律顯有錯誤等語
    ，資為抗辯。
三、原審判命上訴人應將坐落台中市○○區○○段 300地號土地
    ，如原判決附圖所示 B部分、面積341.34平方公尺之建物，
    即門牌台中市西屯區西林巷 4號拆除，並將土地交還被上訴
    人及其他共有人全體；上訴人應自93年1月1日起至交還土地
    之日止，按年給付被上訴人及其他共有人全體 2萬4000元；
    駁回被上訴人其餘部分之請求，並依兩造聲請，就被上訴人
    勝訴部分，分別為准、免假執行之宣告。上訴人就其敗訴部
    分聲明不服，求為判決：(一)原判決不利上訴人部分廢棄；(二)
    上廢棄部分，被上訴人在第一審之訴及假執行之聲請均駁回
    。被上訴人則求為判決駁回上訴。（被上訴人就其敗訴部分
    未聲明不服，該部分即已確定）
四、被上訴人主張其為系爭土地之共有人，將其分管部分之土地
    於89年3月8日出租予張添發，訂有土地租賃契約，租期自89
    年1月1日起至 92年12月31日止，每年租金2萬4000元之事實
    ，業據被上訴人提出地籍圖謄本、土地登記謄本及房屋租賃
    契約書等件為證，並為上訴人所不爭執，堪信為真實。惟上
    訴人以上情抗辯，是兩造之爭點即為(一)被上訴人不續租之意
    思表示，僅由被上訴人丙○○通知張添發，是否合法，張添
    發仍為租賃物之使用收益，是否應成立不定期租賃契約？(二)
    被上訴人與張添發89年3月8日簽訂之租賃契約，是否係張添
    發受被上訴人詐術始簽訂？(三)張添發將系爭房屋之事實處分
    權移轉予上訴人戊○○時，有無通知被上訴人？以上事涉上
    訴人占有如原判決附圖所示 B部分土地是否合法之問題，茲
    就相關爭點，析述如下：
  (一)按各共有人，按其應有部分，對於共有物之全部，有使用收
    益之權。共有物，除契約另有訂定外，由共有人共同管理之
    。民法第 818條、第820條第2項分別定有明文。所謂共有物
    之管理，係指對共有物之使用與收益而言。是共有物經共有
    人為分管之約定，共有人得就各自分管部分而為使用與收益
    （最高法院86年度台上字第1656號判決意旨參照）。共有物
    之分管人就其分管部分有使用與收益之權利，自得將該分管
    部分出租予第三人而收取租金。經查：被上訴人主張租賃契
    約之租金均由張添發交予被上訴人丙○○之事實，業據被上
    訴人提出台中法院郵局93年8月18日第4232號、94年8月22日
    第3903號、 95月7月27日第9536號存證信函及張添發收受存
    證信函之郵政回執，暨面額各2萬4000元之3張支票為證，（
    發票人台中市農會、付款人合作金庫銀行台中分行，發票日
    各為93年8月10日、94年8月8日、95年7月21日，票號依序為
    UA0000 000、UA0000000、UA0000000）。參諸前開存證信函
    內容可知，張添發陸續郵寄 3張支票予被上訴人丙○○，以
    充作租金之給付，被上訴人丙○○認為租賃關係已消滅為由
    ，而將該支票退回。而張添發與上訴人就其曾郵寄 3張支票
    予被上訴人丙○○之事實，並不爭執，本院審核支票之面額
    ，均與每年租金 2萬4000元相符。從而，張添發將租金交予
    被上訴人丙○○之事實，堪信為真正。上訴人固辯稱租金係
    由張添發交予明通製藥公司，惟查，被上訴人丙○○為明通
    製藥公司之總經理，其餘被上訴人並未在明通製藥公司工作
    。故張添發將租金交予明通製藥公司之職員，該職員會將租
    金交予被上訴人丙○○，是收受租金之職員並已將收取之租
    金轉交丙○○，其與交付租金予被上訴人丙○○無異。準此
    ，被上訴人丙○○有權收受張添發交付之全部租金，再將收
    取之租金分配予其餘被上訴人。
  (二)按租賃期限屆滿後，承租人仍為租賃物之使用收益，而出租
    人不即表示反對之意思者，視為以不定期限繼續契約，民法
    第 451條定有明文。因出租人表示反對續租之意思，有阻卻
    繼續契約之效力，此與同法第 263條所定，當事人依法律之
    規定終止契約之情形，具有同一之法律理由，自應類推適用
    。故租賃物為數人所共同出租者，表示此項意思時，應準用
    第258條第2項規定，由出租人全體為之（最高法院63年台上
    字第2139號判例參照）。經查：被上訴人主張其於租賃期限
    即92年12月31日屆滿後，向張添發為反對續租之意思表示之
    事實，業據被上訴人提出台中何厝郵局93年1月5日第16號、
    93年3月23日第815號存證信函附卷可稽。而被上訴人丙○○
    有權收受張添發交付之全部租金，再將收取之租金分配予其
    餘被上訴人，既如前述。足見其餘被上訴人有授權被上訴人
    丙○○處理被上訴人等與張添發間之租賃事宜。是渠等委託
    被上訴人丙○○對張添發為反對續租之意思表示，亦合乎社
    會常情。又被上訴人為系爭土地之部分共有人，將渠等分管
    之土地共同出租與張添發使用，被上訴人丁○○、乙○○及
    甲○○委託被上訴人丙○○依據民法第 451條為反對續租之
    意思表示，其與被上訴人全體為之相同。蓋行使反對續租之
    意思表示，由本人親自為之，或委託他人通知，其法律效果
    不分軒輊。從而，系爭租賃契約期限已於92年12月31日屆滿
    後，被上訴人全體並於93年1月5日以存證信函向張添發為反
    對續租之意思表示，張添發亦已收受該存證信函，縱使上訴
    人仍為租賃物之使用收益，自不生租賃契約之默示更新，是
    上訴人抗辯兩造間有不定期限之繼續契約存在云云，於法無
    據。
  (三)按因被詐欺而為意思表示者，表意人得撤銷其意思表示。前
    開之撤銷，應於發見詐欺後， 1年內為之。但自意思表示後
    ，經過10年，不得撤銷，民法第92條及第93條分別定有明文
    。經查：張添發於89年3月8日與被上訴人簽訂租賃契約時，
    年值70餘歲（ 15年1月23日生），係有相當辨識事理能力之
    人。該契約頁首雖有載明張日通遺產，然亦有記載租賃期間
    自89年1月1日起至92年12月31日，依據社會之通念與一般人
    之知識水準，得輕易知悉該租賃契約為定期租賃。倘張添發
    認為該契約與前契約之內容不同，其可拒絕簽約，不得於事
    後任意指摘被上訴人施以詐術，使張添發陷於錯誤而簽訂有
    期限之租賃契約。又縱使被上訴人有施以詐術，使張添發陷
    於錯誤，以為其簽訂之契約內容與前次契約相同，導致陷於
    錯誤而為簽訂定期租賃契約之意思表示。惟揆諸前揭說明，
    其應於發見詐欺後， 1年內撤銷其意思表示。惟張添發自95
    年9月26日收受被上訴人起訴狀繕本起至原審96年12月4日言
    詞辯論終結止，期間逾1年又2月，張添發均未以受被上訴人
    詐欺為由，撤銷簽訂89年3月8日之定期租賃契約之意思表示
    。從而，張添發自不得再行爭執，謂其係受被上訴人詐欺而
    簽訂定期租賃契約。
  (四)按民法第 451條明定出租人於租期屆滿後，須即表示反對續
    租之意思，始生阻止續租之效力。其意在防止出租人於租期
    屆滿後，明知承租人就租賃物繼續使用收益而無反對之表示
    ，事後任意主張租賃關係消滅，使承租人陷於不利。為使法
    律關係明確，出租人亦得於租期屆滿前，事先表示反對之意
    思存在。從而，當事人於簽訂租賃契約之際，訂明期滿後絕
    不續租，或續租應另訂契約者，應有阻止續約之效力（最高
    法院55年台上字第276號判例參照）。經查： 89年3月8日租
    賃契約第4條第5款約定，除被上訴人（甲方）同意繼續出租
    外，張添發（乙方）於租賃期滿，應立即依照原狀遷還予被
    上訴人。準此，是張添發欲續租時，自應經被上訴人同意。
    蓋被上訴人於簽訂租賃契約時，已事先表示反對續租之意思
    。縱租賃期限屆滿後，張添發繼續對租賃物使用收益，其未
    經被上訴人同意續租，亦不成立不定期之租賃關係。上訴人
    固辯稱被上訴人與張添發間之 86年租賃契約書第9條約定，
    租賃期間到期後，係無條件繼續出租云云。惟該租賃契約之
    租期業於87年12月31日屆滿而消滅，故被上訴人與張添發間
    之租賃關係，自應以89年3月8日簽訂之租賃契約為準。因此
    ，89年3月8日之租賃契約第4條第5款，被上訴人已預先為反
    對續租之意思表示，嗣後租賃期間於92年12月31日屆滿，被
    上訴人又於93年1月5日向張添發為反對續租之意思表示，是
    被上訴人與張添發間並無不定期之租賃關係存在至明。
  (五)按租用基地建築房屋，承租人房屋所有權移轉時，其基地租
    賃契約，對於房屋受讓人，仍繼續存在。而債權之讓與，非
    經讓與人或受讓人通知債務人，對於債務人不生效力。受讓
    人將讓與人所立之讓與字據提示於債務人者，與通知有同一
    之效力。民法第 426條之1及第294條分別定有明文。經查：
    租用基地建築房屋，承租人房屋所有權移轉時，其基地租賃
    契約，對於房屋受讓人應繼續存在，此雖為法定之租賃權讓
    與，具有債權物權化之效力。然其本質上仍為債權，是租賃
    權之讓與，非經承租人或房屋受讓人通知出租人，對於出租
    人自不生效力，尤其租賃關係與一般債權讓與相較，租賃契
    約之當事人間有相當程度信任關係存在。準此，張添發將系
    爭房屋之事實上處分權移轉予上訴人戊○○時，應將移轉之
    事實通知被上訴人，始生承租人地位移轉予上訴人戊○○之
    效力。又上訴人主張張添發將系爭房屋之事實處分權移轉予
    伊之事實，業據提出91年2月1日之建築改良物贈與所有權移
    轉契約書與91年3月5日財政部台灣省中區國稅局贈與稅免稅
    證明書等件為憑。從而，張添發已於91年2月1日將系爭房屋
    之事實上處分權移轉予上訴人戊○○。因此，張添發與上訴
    人應將系爭房屋之事實上處分權移轉之事實通知被上訴人，
    上訴人始得繼受張添發之承租人地位。上訴人固辯稱渠等有
    口頭通知被上訴人有關系爭房屋移轉之情事云云。惟查，被
    上訴人除否認有通知之事實外，並提出張添發對被上訴人丙
    ○○所發之存證信函。觀諸該存證信函之內容，張添發係以
    承租人之身分，於95年7月21日將面額2萬4000元之支票充作
    95年度之租金，掛號寄送予被上訴人丙○○等情。此有被上
    訴人於 96年1月8日提出台中大全街郵局886號存證信函為證
    。上訴人對寄發該存證信函，並不爭執。自該存證信函之內
    容可知，張添發與上訴人間雖於91年2月1日有移轉系爭房屋
    之事實上處分權，然至 95年7月21日止，張添發均以承租人
    自居，並非以上訴人之名義給付租金予被上訴人。準此，張
    添發與上訴人均未曾通知被上訴人系爭房屋事實上處分權移
    轉之事實，故上訴人無法因取得系爭房屋之事實上處分權，
    而繼受承租人之地位，況系爭租賃契約之期限業於92年12月
    31日屆滿而消滅，上訴人亦無法依據已消滅之租賃關係而取
    得承租人之身分，進而對被上訴人主張有不定期之租賃關係
    存在。又上訴人雖主張政府於台灣光復後，施行農地三七五
    減租政策，進而推行耕者有其田，實施農地放領政策，因系
    爭土地當時作業疏失，未辦理放領云云。然據台中市政府函
    覆稱台中市○○區○○段300號、406號土地，並未訂定耕地
    三七五租約等情。此有台中市府96年2月16日府地權字第096
    0040264 號函附卷可稽。從而，上訴人亦無法依據三七五租
    約之關係，向被上訴人主張其有權占有如原判決附圖 B所示
    土地。
  (六)按無法律上之原因而受利益，致他人受損害者，應返還其利
    益，民法第 179條前段定有明文。依不當得利之法律關係請
    求返還不當得利，以無法律上之原因而受利益，致他人受有
    損害為其要件，故其得請求返還之範圍，應以對方所受之利
    益為度，非以請求人所受損害若干為準，而無權占有他人土
    地，可獲得相當於租金之利益為社會通常之觀念（最高法院
    61年台上字第1695號判例參照）。經查：
  1.按民法第 821條規定，各共有人對於第三人，得就共有物之
    全部，為本於所有權之請求。所謂本於所有權之請求，係指
    民法第 767條所規定之物權的請求權而言，至債權的請求權
    ，則不在民法第 821條規定之列，僅於共有物被侵害，請求
    損害賠償，而其給付不可分者，依民法第 293條之規定，各
    共有人方得為共有人全體請求向其全體為給付（司法院院字
    第1950號解釋參照）。本件被上訴人訴請上訴人給付不當得
    利部分，核屬可分之金錢債權，各該被上訴人僅得按其應有
    部分，請求上訴人返還所受利益，尚不得依民法第 821條規
    定為全體共有人訴請被上訴人向上訴人及其他共有人為給付
    。
  2.被上訴人與張添發之 89年3月8日租賃契約租金為2萬4000元
    ，上訴人於92年2月1日取得系爭房屋之事實上處分權，被上
    訴人與張添發間89年3月8日簽訂之租賃契約，業於92年12月
    31日期限屆滿而消滅，故上訴人自93年1月1日起無權占有被
    上訴人所分管之如原判決附圖 B所示土地，其無法律上原因
    受有利益。從而，被上訴人依據不當得利之法律關係，請求
    上訴人應自93年1月1日起至交還土地日止，按年給付各被上
    訴人6000元，核屬有據，應予准許。
五、綜上所論，被上訴人本於系爭土地共有人之地位，依據物上
    請求權與不當得利之法律關係，請求上訴人應將坐落台中市
    西屯區○○段300地號土地，如原判決附圖所示B部分、面積
    341.34平方公尺之建物，即門牌台中市西屯區西林巷 4號房
    屋拆除，並將土地交還被上訴人及其他共有人全體。暨上訴
    人應自93年1月1日起至交還土地日止，按年給付被上訴人等
    各6000元，核屬有據，應予准許。上訴意旨指摘原判決不當
    ，求予廢棄改判，為無理由應予駁回。又被上訴人請求不當
    得利部分，原審判命上訴人給付被上訴人及其他共有人全體
    2萬4000元，應予變更為上訴人應自 93年1月1日起至交還土
    地之日止，按年給付被上訴人各6000元。
六、本件為判決之基礎已臻明確，兩造其餘主張及陳述，核與判
    決結果無涉，毋庸一一論列，併此敘明。
七、據上論結，本件上訴為無理由，依民事訴訟法第449條第1項
    、第78條，判決如主文。
中    華    民    國    97    年    4     月    29    日
                  民事第三庭    審判長法  官  陳照德
                                      法  官  朱  樑
                                      法  官  曾謀貴
以上正本係照原本作成。
如對本判決上訴，須於收受判決送達後二十日內向本院提出上訴
書狀，其未表明上訴理由者，應於提出上訴後二十日內向本院提
出上訴理由書（須按他造人數附具繕本）。
上訴時應提出委任律師為訴訟代理人之委任狀。具有民事訴訟法
第四百六十六條之一第一項但書或第二項之情形為訴訟代理人者
，另應附具律師及格證書及釋明委任人與受任人有該條項所定關
係之釋明文書影本。
                                      書記官  王麗珍
中    華    民    國    97    年    4     月    29    日
                                                      Ａ


司法院資訊處製作；財團法人民間司法改革基金會備份。
